【裁判字號】    88,交聲,671
【裁判日期】    890217
【裁判案由】    違反道路交通管理處罰條例聲明異議
【裁判全文】
臺灣臺北地方法院交通事件裁定                    八十八年度交聲字第六七一號
    異議人即
    受處分人  乙○○
右列受處分人因違反道路交通管理處罰條例案件，對於台北市交通事件裁決所中華民
國八十八年十一月二十四日所為之處分 (原處分案號：北市交裁駕字第二二－一三五
四一０號），聲明異議，本院裁定如左：
    主      文
原處分撤銷。
乙○○不罰。
    理      由
一、按設於實施機慢車兩段式左轉路口附近顯明之處，並配合劃設機慢車左轉待轉區
    標線之機慢車兩段左轉標誌，固係用以告示左轉機器腳踏車或慢車駕駛人應遵照
    號誌指示，在號誌顯示允許直行時先行駛至右前方路口之左轉待轉區等待左轉，
    俟該方向號誌顯示允許直行後，再行續駛，以兩段方式完成左轉（道路交通標誌
    標線號誌設置規則第六十五條規定參照），惟若於交岔路口未有該機慢車兩段式
    左轉標誌之設立，此時機車駕駛人其行車欲左轉時，即應遵守道路交通安全規則
    第一百零二條第一項第四款「汽車行駛至交岔路口，其行進、轉彎，應依左列規
    定：．．．四、左轉彎時，應距交岔路口三０公尺前顯示方向燈」或第五款「五
    、．．．同向二車道道路，欲左轉彎時，應距交岔路口三０公尺前換入內側車道
    或左轉彎車道。」規定為之左轉（當然此時該交岔路口不能有禁止左轉之標誌，
    另同向如有二車道以上，於內側車道亦不能有禁行機車之標示，如有禁行機車之
    標示，縱使無機慢車兩段式左轉標誌，仍應為二段式左轉），並不一定要踐行兩
    段式左轉之程序（雖然此種左轉方式為比較能保障機車駕駛人行車安全之方式）
    ，此際縱行為人未依兩段式方式為之左轉，亦難認機車駕駛人在未設有機慢車兩
    段式左轉標誌之交岔路口自其所行駛車道直接左轉，已該當於道路交通管理處罰
    條例第四十八條第二款「汽車駕駛人不依標誌、標線、號誌指示。」規定之構成
    要件，蓋此時於該交岔路口既無機慢車兩段式左轉標誌之設立，法何能要求駕駛
    人去遵守一個沒有設置之標誌之指示行車？其理甚明。
二、本件原處分機關認受處分人即異議人乙○○於民國八十六年十月十四日上午十時
    五分許，騎乘車號ＡＴＯ－二九五重型機車沿台北市中山區○○○路由西往東方
    向行駛，途經台北市○○○路與松江路之交岔路口逕行左轉往北方向之松江路繼
    續行駛，而為台北市政府警察局中山分局（以下稱中山分局）交通分隊員警甲○
    ○當場攔停，並以受處分人騎乘機車未依兩段式方式左轉，有違反前揭道路交通
    管理處罰條例第四十八條第二款規定之行為掣單舉發，嗣受處分人向原處分機關
    提出申訴，經原處分機關請舉發單位即中山分局調查結果，仍認定受處分人有前
    述違規行為，原處分機官乃於八十八年十一月二十四日以受處分人有違反前揭道
    路交通管理處罰條例第四十八條第二款規定之行為，從輕裁處受處分人罰鍰新台
    幣六百元，並依同條例第六十三條第一項第一款規定並予記受處分人違規點數一
    點。
三、訊據受處分人堅決否認有任何違反道路交通管理處罰條例前揭規定之行為，辯稱
    ：時間太久了，我根本沒有違規等語，經查：
    台北市○○路、民生東路交岔路口之二段式機慢車左轉標誌，除北往南方向係八
    十五年設置外，其餘南往北、東往西、西往東方向之機慢車二段式左轉標誌，均
    係於八十六年十月十四日後方設置，業據本院向台北市交通管制工程處查明屬實
    ，有該處八十九年二月十一日北市交工程字第八九六０一六五九００號函附本院
    卷可稽，是於八十六年十月十四日警員舉發受處分人未依二段式方式左轉之上開
    交岔路口，只有松江路北往南方向有設置機慢車二段式左轉之標誌，亦即要由松
    江路北往南行駛至民生東路往東方向左轉之機慢車方得看見有該標誌之設立，其
    餘行向之機慢車於是時並無法看見一個沒有在其行向設立之標誌，而受處分人為
    警舉發之行向如前所述又係民生東路由西往東方向至松江路口要往北方向之松江
    路行駛，其行向於八十六年十月十四日並沒有設置機慢車應二段式左轉之標誌，
    核諸前揭說明，自難認其已該當於前揭道路交通管理處罰條例第四十八條第二款
    「汽車駕駛人不依標誌、標線、號誌指示。」規定之構成要件甚明。
四、綜上所述，原處分機關所認定受處分人有前開違反道路交通管理處罰條例第四十
    八條第二款規定之違規事實，尚與事實不符，此外復查無其他積極證據足以證明
    受處分人有原處分機關所認定之前開違規行為，自應作對受處分人有利之認定，
    原處分機關不察，遽對受處分人為前開裁決，即難認為允當，應認受處分人之異
    議為有理由，自應由本院將原處分撤銷，改諭知受處分人不罰，以資適法。
據上論斷，應依道路交通案件處理辦法第二十條前段，裁定如主文。
中      華      民      國    八十九    年      二      月     十七     日
                                  臺灣臺北地方法院交通法庭
                                      法  官  葉  建  廷
右正本證明與原本無異
如不服本裁定應於送達後五日內向本院提出抗告狀
          書記官  江  虹  儀
中      華      民      國    八十九    年      二      月    二十一    日


司法院資訊處製作；財團法人民間司法改革基金會備份。
